---
title: "Scatterplot"
author: "Притчин Иван"
date: '6 мая 2018 г '
output: html_document
---

```{r setup, include=FALSE}
knitr::opts_chunk$set(echo = TRUE)
```

Выполним подключение основных пакетов для работы со скриптом: `magrittr`, `plotly`, `dplyr`, `shiny`:
```{r include=FALSE, massage=FALSE}
library(magrittr)
library(plotly)
library(dplyr)
library(shiny)
```

Исходные данные для построения графиков:
```{r}
d = data.frame(
  x = 1:5,
  y1 = c(1, 2, 0, 1.5, 1)
)
d$y2 = d$y1 + 3
d$y3 = d$y2 + 3
d$y4 = d$y3 + 3
d$y5 = d$y4 + 3
d$y6 = d$y5 + 3
d$y7 = d$y6 + 3
d$yWithGaps = c(1, 2, NA, 1.5, 1)

print(d)
```

За данные отвечает параметр `data`. Значения, указанные в `x` и `y` будут использованы для построения рядов данных.
Для указания типа графика в функции параметру `type` присваивается значение `"scatter"`. Название режима отображения рекомендуется задавать сразу. О возможных режимах будет описано ниже. Текущий - `"lines+markers"` (линии и маркеры). Имена для каждого ряда данных задаются параметром `name`. При наличии более двух рядов данных выводится легенда.
```{r}
div(
  plot_ly(
    data = d,
    x = ~x,
    y = ~y1,
    type = "scatter",
    mode = "lines+markers",
    name = "data1"
  ) %>% add_trace(
    y = ~y2,
    name = "data2"
  ),
align = "center")
```

Отображение ряда определяется параметром `visible`. Значения `TRUE`, `FALSE`, `"legendonly"`. Первые два значения - скрывают или отображают ряд данных. Последнее значение выводит ряд на легенде. При клике по нективному ряду он будет активирован и значения будут отложены на график.  
В следующем фрагменте мы ожидаем пустую координатную плоскость и наличие одного ряда данных, который будет неактивен (данный ряд описан в add_trace).
```{r}
div(
  plot_ly(
    data = d,
    x = ~x,
    y = ~y1,
    type = "scatter",
    mode = "lines+markers",
    visible = FALSE
  ) %>% add_trace(
    y = ~y2,
    visible = "legendonly"
  ),
align = "center")
```

Параметр `showlegend` отвечает только за требование отобразить или отобразить ряд данных на графике. По умолчанию: `TRUE`  
На выходе получим график с тремя радами данных. В легенде будет отображено всего два ряда. Отключить центральный ряд посредством интерфейса возможным не представляется.

```{r}
div(
  plot_ly(
    data = d,
    x = ~x,
    y = ~y1,
    type = "scatter",
    mode = "lines+markers"
  ) %>% add_trace(
    y = ~y2,
    showlegend = FALSE
  ) %>% add_trace(
    y = ~y3
  ),
align = "center")
```

Любой ряд данных может быть приписан в определенной группе. Имена рядов данных со схожим именем групп в легенде будут оторбражаться сгруппированно. 
```{r}
div(
  plot_ly(
    data = d,
    x = ~x,
    y = ~y1,
    type = "scatter",
    mode = "lines+markers",
    legendgroup = "Группа 1"
  ) %>% add_trace(
    y = ~y2,
    legendgroup = "Группа 2",
    mode = "lines"
  ) %>% add_trace(
    y = ~y3,
    legendgroup = "Группа 2",
    mode = "markers"
  ) %>% add_trace(
    y = ~y4,
    legendgroup = "Группа 3",
    mode = "text",
    text = as.character(1:5)
  ),
align = "center")
```

`opacity` - прозрачность. Значения в диапозоне от 0 до 1
```{r}
div(
  plot_ly(
    data = d,
    x = ~x,
    y = ~y1,
    type = "scatter",
    mode = "lines+markers",
    opacity = 0.2
  ) %>% add_trace(
    y = ~y2,
    opacity = 1
  ) %>% add_trace(
    y = ~y3
  ),
align = "center")
```

Параметр `hoverinfo` определяет текст при наведении. Значениями могут быть `"x"`, `"y"`, "`name`", `"text"` и их комбинации через `"+"` в произвольном порядке и количестве. Если указаны `"name"` или `"text"` - значения будут использованы из одноименных параметров.
```{r}
div(
  plot_ly(
    data = d,
    x = ~x,
    y = ~y1,
    type = "scatter",
    mode = "lines+markers",
    hoverinfo = "x",
    name = "x"
  ) %>% add_trace(
    y = ~y2,
    opacity = 1,
    hoverinfo = "y",
    name = "y"
  ) %>% add_trace(
    y = ~y3,
    hoverinfo = "x+y",
    name = "x+y"
  ) %>% add_trace(
    y = ~y4,
    hoverinfo = "name",
    name = "name"
  ) %>% add_trace(
    y = ~y5,
    hoverinfo = "name+x+y",
    name = "name+x+y"
  ) %>% add_trace(
    y = ~y6,
    hoverinfo = "text+name",
    text = c("РџРµСЂРІР°СЏ РјРµС‚РєР°", "2", "3", "4", "РџРѕСЃР»РµРґРЅСЏСЏ РјРµС‚РєР°"),
    name = "text+name"
  ),
align = "center")
```

Одним из минусов plotly является сложность работы с данными больших размеров. Необходимы большие рекурсы. Альтернатива - выполнение построений при помощи ggplot.  
Параметр `text` отвечает за информацию, которая будет выведена в метке. Может быть вычислена на основании других значений. 
```{r}
div(
  plot_ly(
    diamonds[sample(nrow(diamonds), 1000), ], 
    x = ~carat, 
    y = ~price,
    type = "scatter",
    mode = "markers",
    # Hover text:
    text = ~paste("Price: ", price, '$<br>Cut:', cut),
    color = ~carat, 
    size = ~carat
  ), 
align = "center")
```


Настройки всплывающей метки: цвет фона, границы, шрифт, цвет.
```{r}
div(
  plot_ly(
    diamonds[sample(nrow(diamonds), 1000), ], 
    x = ~carat, 
    y = ~price,
    type = "scatter",
    mode = "markers",
    # Hover text:
    text = ~paste("Price: ", price, '$<br>Cut:', cut),
    color = ~carat, 
    size = ~carat,
    hoverlabel = list(
      bgcolor = "lightgreen",
      bordercolor = "rgb(200, 50, 50)",
      font = list(
        # Доступные шрифты:  "Arial", "Balto", "Courier New", "Droid Sans",, "Droid Serif", "Droid Sans Mono", "Gravitas One", 
        # "Old Standard TT", "Open Sans", "Overpass", "PT Sans Narrow", "Raleway", "Times New Roman".
        family = "Balto",
        size = 14,
        color = "white"
      ),
      namelength = 100 #Максимальная дл. метки
    )
  ),
align = "center")
```

Настройка линии
```{r}
div(
  plot_ly(
    data = d,
    x = ~x,
    y = ~y1,
    type = "scatter",
    mode = "lines",
    #line = list(
      #color - Цвет‚
      #width - Ширина,
      #shape - Тип соединения точек 
      #smoothing - Сглаживание (для shape = spline)
      #dash - прерывистость линий
    #)
    line = list(
      width = 4,
      # Настройки по умолчанию
      shape = "linear", 
      dash = "solid"  
    )
  ) %>% add_trace(
    y = ~y2,
    line = list(
      shape = "spline",
      dash = "dot"
    )
  ) %>% add_trace(
    y = ~y3,
    line = list(
      shape = "hv",
      dash = "dash"
    )
  ) %>% add_trace(
    y = ~y4,
    line = list(
      shape = "vh",
      dash = "longdash"
    )
  ) %>% add_trace(
    y = ~y5,
    line = list(
      shape = "hvh",
      dash = "dashdot"
    )
  ) %>% add_trace(
    y = ~y6,
    line = list(
      shape = "vhv",
      dash = "longdashdot"
    )
  ),
align = "center")
```

Различные способы соединения
```{r}
div(
  plot_ly(
    data = d,
    x = ~x,
    y = ~yWithGaps,
    type = "scatter",
    mode = "lines+markers",
    hoverinfo = "x",
    name = "x"
  ) %>% add_trace(
    y = ~yWithGaps + 1,
    connectgaps = TRUE
  ),
align = "center")
```

Типы меток: 
* "circle"  
* "circle-open"  
* "circle-dot"  
* "circle-open-dot"  
* "square"  
* "square[-open][-dot]"  
* "diamond[-open][-dot]"  
* "cross[-open][-dot]"  
* "x[-open][-dot]"  
* "triangle-(up|down|left|right|ne|se|sw|nw)[-open][-dot]"  
* "pentagon[-open][-dot]"  
* "hexagon[2][-open][-dot]"  

Настройка меток
```{r}
div(
  plot_ly(
    data = d,
    x = ~x,
    y = ~y1,
    type  = "scatter",
    mode  = "markers",
    color = ~y1,
    marker = list(
      symbol = c("hexagon", "hexagon-open", "hexagon-dot", "hexagon-dot-open"),
      size = c(10, 20, 30, 40, 50),
      opacity = c(1, 1, 0.5, 1, 0.5)
    )
  ),
align = "center")

aLotOfDots = data.frame(
  x = 1:12,
  y = 1:12
)

div(
  plot_ly(
    d = aLotOfDots,
    x = ~x,
    y = ~y,
    type  = "scatter",
    mode  = "markers",
    color = ~y,
    marker = list(
      symbol = rep(c("hexagon", "hexagon-open", "hexagon-dot", "hexagon-dot-open"), 3),
      size = 30,
      line = list(
        width = 2,
        color = "black"
      )
    )
  ),
align = "center")
```