---
title: "RStyle guide"
author: "Притчин Иван"
date: '12 мая 2018 г '
output: html_document
---

```{r setup, include=FALSE}
knitr::opts_chunk$set(echo = TRUE)
```

### Именование файлов
Хорошим тоном являются содержательные имена, соединение слов через нижнее подчеркивание. Если важен порядок запуска скриптов то перед именем файла ставится префикс `01_filename.R` Если вы пропустили некоторый файл, и хотите его вставить, временным решением может быть префикс `02a`, `02b`. Однако, в последующем, рекомендуется привести имена файлов к необходимому виду.

### Именование переменных
Объекты именуются в нижнем регистре. Предпочитаемый стиль `snake case`.
```{r, eval=FALSE}
day_one
day_1
```

Не следует использовать имена для переменных, которые уже заняты базовыми функциями (`mean`, `var`). Не стоит использовать переменные `T`, `F`, `c`. Такое поведение может привести к нежелательным последствиям
```{r}
T == TRUE
T <- FALSE
T == TRUE
```

### Комментарии
Комментарии начинаются с символа решетки.
```{r}
# Комментарий
# Ещё один комментарий
# Мы нужны только для ответа на вопрос зачем, а не как или что
```

### Функции. Использование.
Первое слово в имени функции - глагол.  
Функцию `return` необходимо использовать только для досрочного выхода из функции (значение в последей строке и так возвращается по умолчанию).
```{r}
find_abs <- function(x, y) {
  if (x > 0) return(x)
  x * -1
}
```
Функции необходимы лишь для того, чтобы делать только одну задачу. Стоит ответить и тот факт, что длина функции не должна превышать 20-30 строк кода.  
Функция должна быть понятна вне контекста, в котором вызывалась.

### Прочие моменты форматирования
Используйте пробелы до и после `==`, `+`, `-`, `<-`.
Не стоит использовать пробелы до и после `::`, `^`.
```{r, eval=FALSE}
list(
  total = a + b + c^d,
  mean  = (a + b + c) / n
)
```

При написании кода и наличием открывающей и закрывающей фигурной скобки, открывающая скобка ставится на строке с инструкцией (например `if`).
```{r, eval=FALSE}
if (y < 0 && debug) {
  message("y is negative")
}
```

Длина строк не должна превышать 80 символов.  
В инструкциях присваивания следует использовать `<-` вместо `=`  
Не используйте `;` для разделения инструкций. Ошибок не будет. Но код будет не таким чистым.  
Для цитирования рекомендуется использование двойных кавычек, вместо одинарных.  

### Pipes
Следует использовать pipes-операторы для случаев, когда вызывается более двух функций. Использование является корректным, если манипуляция происходит над одним и тем же объектом. После каждого оператора рекомендуется выполнять перенос на новую строку. Pipes-операторы позволяют опускать в последующих фукнциях скобки, если те функции не принимают более одного аргумента. Избегайте такого поведения. Пример плохого кода:
```{r, eval=FALSE}
x %>% unique %>% sort
```
и пример хорошего
```{r, eval=FALSE}
x %>% 
  unique() %>%
  sort()
```

Если аргументы функции не вписываются в одну строку, опишите каждый аргумент с новой строки и с отступом:
```{r, eval=FALSE}
iris %>%
  group_by(Species) %>%
  summarise(
    Sepal.Length = mean(Sepal.Length),
    Sepal.Width = mean(Sepal.Width),
    Species = n_distinct(Species)
  )
```

Если результат выполнения pipe-оператора необходимо сохранить в переменную, правую часть инструкции необходимо поместить с новой строки.
```{r, eval=FALSE}
y <-
  x %>% 
  unique() %>%
  sort()
```

### Сообщения об ошибках (TODO)

### Описание новостей (TODO)