---
title: "Манипуляция над данными. Пакет dplyr"
author: "Притчин Иван"
date: '6 мая 2018 г '
output: html_document
---

```{r setup, include=FALSE}
knitr::opts_chunk$set(echo = TRUE)
```

Библиотека dplyr предназначена для преобразования данных
Выполним подключение библиотек `dplyr`, `ggplot2`.
```{r, include=FALSE}
library(dplyr)
library(ggplot2)
```

Дополнительная информация по пакету dplyr:
```{r}
# browseVignettes(package = "dplyr")
```

Основные датасеты, используемые в скрипте:
```{r}
str(airquality)
summary(airquality)
str(iris)
summary(iris)
```

## Функции для работы с одной таблицей

### Фукнции select, select_if, select_at, (select_all)

#### select
Функция `select` позволяет производить выбор столбцов таблицы. Не производит никакой фильтрации. Различные вариации функции позволяют делать выбор более гибким.
```{r}
# столбец Ozone
airquality %>% select(Ozone) %>% head
# стобцы Ozone и Wind
airquality %>% select(Ozone, Wind) %>% head
# все столбцы между Ozone и Wind
airquality %>% select(Ozone:Wind) %>% head
# все столбцы между Ozone и Wind, а осташиеся столбцы - после них.
airquality %>% select(Ozone:Wind, everything()) %>% head   
# все столбцы, кроме температуры
airquality %>% select(-Temp) %>% head
# все столбцы, кроме диапозона столбцов между Ozone и Wind
airquality %>% select(-(Ozone:Wind)) %>% head            
```

`select` может взаимодействовать с рядом функций для удовлетворения ваших желаний:
```{r}
#Выбор по подстроке
select(iris, contains(".")) %>% head
#Выбор столбцов, имя которых начинается с строки
select(iris, starts_with("Sepal")) %>% head
#Выбор столбцов, имя которых заканчивается на строку
select(iris, ends_with("Length")) %>% head 
#Выбор по регулярному выражению
select(iris, matches(".t.")) %>% head
#Выбор столбцов x1, x2, x3, x4, x5
select(iris, num_range("x", 1:5)) %>% head
#Выбор из набора столбцов по имени
select(iris, one_of(c("Species", "Genus"))) %>% head
```

Функции, указанные выше, могут сочетаться
```{r}
airquality %>% select(-starts_with("O"), -ends_with("d")) %>% head
```

####select_if
Допустим, что существует необходимость выбора столцов, которая опирается не на имена столбцов, а на значения, некоторые логические условия. Классический пример - выбор всех столбцов, которые являются числовыми (или другого любого типа, который может быть определен предикатной функцией):
```{r}
iris %>% select_if(is.numeric) %>% head
iris %>% select_if(is.factor) %>% head
```

Мы можем описывать и свои функции. Однако классическое применение описано выше
```{r}
iris %>% select_if(function(col) is.numeric(col) && mean(col) > 3.5) %>% head
```

Функции select_all и select_at были недавно добалены в пакет. Источников с хорошим применением пока не найдено.

### Функции filter
#### filter
Функции `filter` позволяют производить отбор строк по определенным условиям. Первым аргументом функция принимает данные, а далее - все условия.
```{r}
airquality %>% filter(Wind > 10) %>% head
airquality %>% filter(is.na(Ozone)) %>% head
```

Код описанный ниже вернём пустую таблицу:
```{r}
airquality %>% filter(Ozone > median(Ozone))
```

Вычислим медиану
```{r}
median(airquality$Ozone) # значение медианы - NA
```

`airquality$Ozone > m` Cравнение с NA даёт NA, что приводит к пустому набору данных, так как функция filter вернёт только те значения, для который условие истинно, а оно не истинно ни для какой строки.

Разумным решением проблемы является использование аргумента `na.rm` для удаления пустых значений.
```{r}
airquality %>% filter(Ozone > median(Ozone, na.rm = TRUE)) %>% head
``` 

Особое внимание следуют уделить использованию логических условий.
```{r}
airquality %>% filter(Ozone < 5 || Ozone > 100) # Результат - датасет без значений
```

Причина - использование `||`. Оператор `||` возвращает значение `TRUE`, если любое из первых значений векторов является истинной. Операция `||` не является веторизованной. Аналогично и для `&&`.
```{r}
c(T, F, F) & F
c(T, F, F) && F
```

Следующий код вернёт все значения. Функция `filter` вернёт все значения, так как примет на вход значение `TRUE` 
```{r}
airquality %>% filter(Ozone > 5 || Ozone < 100) %>% head
```

#### filter_if

Функция `filter_if` работает аналогично `select_if`, только позволяет задавать условия для сортировки. Особого использования функция `filter_if` не находит. Смысл имеет использование предикатных функций: `all_vars` и `any_vars`.
```{r}
iris %>% filter_if(is.numeric, all_vars(. > 2)) %>% head
iris %>% filter_if(is.numeric, any_vars(. > 2.0 & . < 2.3)) %>% head
iris %>% filter_if(is.numeric, any_vars(between(., 2.0, 2.3))) %>% head
```

Функции `filter_all` и `filter_at` были недавно добалены в пакет. Источников с хорошим применением пока не найдено.

### mutate, transmute

Для добавления новых столбцов в таблицу используется фукнция `mutate`, для получения только новых столбцов - `transmute`. Аргументами функций являются имена новых столбцов, где после знака равно указывается выражение, по которому будет вычисляться новый столбец.
```{r}
mtcars %>% as_tibble() %>% mutate(
  cyl2 = cyl * 2,
  cyl4 = cyl2 * 2
) %>% head

mtcars %>% as_tibble() %>% transmute(
  cyl2 = cyl * 2,
  cyl4 = cyl2 * 2
) %>% head
```

Для удаления столбца следует в аргументах для имени столбца указать `NULL`
```{r}
mtcars %>% as_tibble() %>% mutate(
  cyl = NULL,
  mpg = NULL
) %>% head
```

Функцию удобно использовать для перевода значений между различными система величин
```{r}
mtcars %>%
  mutate(displ_l = disp / 61.0237) %>% head
```

Функции `mutate_if` и `transmute_if` удобны для приведения типов:
```{r}
iris %>% as_tibble() %>% mutate_if(is.factor, as.character) %>% head
iris %>% as_tibble() %>% mutate_if(is.double, as.integer) %>% head

iris %>% as_tibble() %>% transmute_if(is.factor, as.character) %>% head
iris %>% as_tibble() %>% transmute_if(is.double, as.integer) %>% head
```

Функция `mutate_at`
```{r}
iris %>% mutate_at(vars(matches("Sepal")), log) %>% head
iris %>% mutate_at(.vars = "Species", as.character) %>% head
```

### arrange

Для упорядочивания используется функция `arrangе`. Несмотря на наличие вариантов c `_all` `_if` их применение не кажется необходимым.
```{r}
arrange(mtcars, mpg) %>% head
arrange(mtcars, desc(mpg)) %>% head
arrange(mtcars, -mpg) %>% head
```

### group_by, ungroup, group_by_all, group_by_if, group_by_at 

Часто возникает задача группировки переменных. Сама группировка не производит никаких действий. Оперирование данными начинается при примении `summarize`, filter и других функкий. В целом, функции показывают хорошее взаимодействие между собой.
```{r}
mtcars %>% 
  group_by(cyl) %>%
  summarise(
    meanQsec = mean(qsec)
  )
```

Например, комбинация с функцией `filter`. Оставит наблюдения из машин с макисмальным значением `disp` в соответствующей группе.
```{r}
mtcars %>% 
  group_by(cyl) %>%
  filter(disp == max(disp))
```

Если производится несколько группировок, то при примении `summarize` группы будут раскрываться справо налево. Узнать по каким значениям выполнена группировка - функция `group_vars`
```{r}
by_vs_am <- mtcars %>% group_by(vs, am)
group_vars(by_vs_am)
by_vs <- by_vs_am %>% summarise(n = n())
group_vars(by_vs)
by_vs %>% summarise(n = sum(n))
```

Значения столбца для группировки может быть вычислено на ходу:
```{r}
mtcars %>% group_by(vsam = vs + am) %>% summarise(n = n())
```

`group_by_if` и `group_by_all` работают по аналогии с `_all` и `_if` функциями.

### summarise
Функция summarise выполняет расчёты в группах. Работает с группой функций. Основными являются:  
* Center: mean(), median()  
* Spread: sd(), IQR(), mad()  
* Range: min(), max(), quantile()  
* Position: first(), last(), nth()  
* Count: n(), n_distinct()  
* Logical: any(), all() 

Без группировки чем-то похожа на функцию `summary`
```{r}
mtcars %>%
  summarise(mean = mean(disp), n = n())
```

Изначально разделяем наблюдения на группы по некоторому критерию. Далее подводим итоги в каждой группе:
```{r}
mtcars %>%
  group_by(cyl) %>%
  summarise(mean = mean(disp), n = n(), s = sum(disp))
```

Выполняем группировку и при помощи функции `summary_all` находим значение некой функции для всех столбцов
```{r}
iris %>%
  group_by(Species) %>%
  summarise_all(mean)
```

Можно вычислять столбцы, по которым идёт суммирование через `summarise_if`
```{r}
starwars %>% summarise_if(is.numeric, mean, na.rm = TRUE)
starwars %>% summarise_if(is.numeric, .funs = mean, na.rm = TRUE)
```

```{r}
by_species <- iris %>% group_by(Species)
by_species %>% summarise_all(funs(min, max))
by_species %>% summarise_all(c("min", "max"))
starwars %>% summarise_at(vars(height:mass), mean, na.rm = TRUE) %>% head
by_species %>% summarise_all(funs(med = median))
by_species %>% summarise_all(funs(Q3 = quantile), probs = 0.75)
```

### rename, rename_all, rename_if

Для переименования столбцов используется фукнция `rename`
```{r}
mtcars %>% rename(Разгон = qsec) %>% head
mtcars %>% rename_if(is.numeric, toupper) %>% head
iris %>% rename_all(toupper) %>% head
```

### sample_n()

Функции `sample` - функции для взятия подвыборки. 
```{r}
sample_n(mtcars, 5)
#replace = TRUE - выборка с повторениями.
sample_n(mtcars, 50, replace = TRUE) %>% n_distinct()
```

Полезным бывает комбинация функции `group_by`, `sample_n`. В следующем примере - взять по 3 наблюдения из каждой группы.
```{r}
mtcars %>% group_by(cyl) %>% sample_n(3)
```

### pull

Работает как и [[ для data.frame.
```{r}
mtcars %>% pull(mpg) # вернёт вектор из значений стобца mpg
mtcars %>% pull(1)   # вернёт значение первого столбца
mtcars %>% pull(-1)  # вернёт значение последнего столбца
```

### count
Существует ряд распространенных операций по работе с данными. Одна из них - подсчёт значений в некоторой группе/группах, которые получены на основании одной пременной или совокупности переменных.
```{r}
mtcars %>% count(cyl)
# Параметр sort определяет упорядоченность
starwars %>% count(species, homeworld, sort = TRUE) %>% print
starwars %>% count(species, homeworld) %>% filter(n > 3)
```

### ton_n
Допустим, что у нас стоит следующая задача. Ранжировать данные по значению параметра и отобрать строки с наибольшим или наименьшим параметром. Решение можно оформить и через другие функции, однако, самый короткий путь - использование фукнции `top_n`
```{r}
df <- data.frame(x = c(10, 4, 1, 6, 3, 1, 1))
df %>% top_n(2)
df %>% top_n(-2)
```
Последний пример вернул три значения, так как нет способа однозначно отобрать два последних значения.

Если нам нужно указать по какой переменной ранжировать - используем третий параметр функции.
```{r}
iris %>% group_by(Species) %>% top_n(2, Sepal.Length)
```

### distinct
Получение уникальных записей

### do

## Функции для работы с парой таблиц

### Объединение таблиц
Для объединения строк и столбов используется фукнция `bind_rows` и `bind_cols`.

#### Объединение строк
При объединении строк нет ограничений на совпадение имён столцов. Если какого-либо столбца нет в ряде данных - он будет добавлен, а значения будут выставлены в NA.
```{r}
one <- tibble(a = 1:3, b = letters[1:3])
two <- tibble(a = 10:12, c = letters[2:4])
bind_rows(one, two)
two %>% rename(b = c) %>% bind_rows(one, .)
# Можно вкладывать любое количество списков с данными
bind_rows(list(one, two))
bind_rows(list(one, two), list(two, one))
```

Можно объединять и вектора, если имена позволяют.
```{r}
bind_rows(
  c(a = 1, b = 2),
  c(a = 3, b = 4)
)
```

Интересно, что допускается и смешивание различных структур. Единственное требование - наличие имён, по которым произойдёт объединение.
```{r}
bind_rows(
  c(a = 1, b = 2),
  data_frame(a = 3:4, b = 5:6),
  c(a = 7, b = 8)
)
```

```{r}
ll <- list(
  a = c(A = 1, B = 2),
  b = c(A = 3, B = 4)
)
bind_rows(ll)
```

Можно добавить столбец-идентификатор для идентификации таблицы, из которой пришла строка.
```{r}
one <- tibble(a = 1:3, b = letters[1:3])
two <- tibble(a = 10:12, b = letters[2:4])
bind_rows(one, two, .id = "id")
```

Слудеющие два варианта дадут одинаковый результат:
```{r}
bind_rows(a = one, b = two, .id = "ident")
bind_rows("a" = one, "b" = two, .id = "ident")
```

#### Объединение столбцов

Объединение столбцов накладывает ограничение на равенство числа строк в каждой из таблиц.
```{r}
one <- tibble(a = 1:3, b = letters[1:3])
two <- tibble(a = 10:12, b = letters[2:4])
bind_cols(one, two)
# вернёт ошибку, так как количество строк неравное
# sample_n(one, 2) %>% bind_cols(two)
```

### Операции над записями таблицы, как над множествами
Исходные данные:
```{r}
a = tibble(a = 1:3)
b = sample_n(a, 2)
```

Функция `intersect` - для пересечения множества, `union` - для объединения, `union_al` - для объединения с повторением, `setdiff` - разность между множествами (не явл. симм.).
```{r}
intersect(a, b)
union(a, b)
union_all(a, b)
setdiff(a, bind_rows(b, tibble(a = 4)))
```

### Объединения таблиц по ключу (join)
Исходные данные
```{r}
band_members
band_instruments
```

`inner join` каждой записи из левой таблицы находит значение из правой таблицы, если значение найдено - результирующая строка попадёт в таблицу, иначе - будет рассматриваться другая строка.
```{r}
band_members %>% inner_join(band_instruments)
band_members %>% inner_join(band_instruments, by = "name")
```

Механизм работы `left_join`: каждой записи из левой таблицы будет искаться запись из правой таблицы. Если запись из правой таблицы не найдена - в столбцах результирующей записи, которые составлены правой таблицей, будет поставно NA. Противоположность: `right_join`
```{r}
band_members %>% left_join(band_instruments)
band_members %>% right_join(band_instruments)
```

Результатом работы `full_join` будет результат от работы `left_join` и `right_join`, сведённых в одну таблицу.
```{r}
band_members %>% full_join(band_instruments)
band_members %>% full_join(band_instruments2, by = c("name" = "artist"))
```

Функция `semi_join` возвращает значения из первой таблицы, которым при `left_join` будет найдено соответствие, фукнция антипод - `anti-join`
```{r}
band_members %>% semi_join(band_instruments)
band_members %>% anti_join(band_instruments)
```

### Сравнение таблиц
Сравнение осуществляется функцией `all_equal`
```{r}
scramble <- function(x) x[sample(nrow(x)), sample(ncol(x))]
all_equal(mtcars, scramble(mtcars))
all_equal(mtcars, scramble(mtcars), ignore_col_order = FALSE)
all_equal(mtcars, scramble(mtcars), ignore_row_order = FALSE)
```

## Фукнции для работы с векторами.

#### between
Для проверки принадлежности значения промежутку следует использовать функцию `between`. Не имеет никаких особых эффектов. Только если снижение числа ошикок и простота чтения кода.
```{r}
between(1, 1, 3)
between(1, 2, 3)
```

#### case_when
Функция `case_when` является векторизованный вариантом функции `if-else-if`. Единственное требование к функции - все возвращаемые значения должны быть одного типа, так как возвращается вектор.
```{r}
x <- 1:50
case_when(
  x %% 35 == 0 ~ "fizz buzz",
  x %% 5 == 0 ~ "fizz",
  x %% 7 == 0 ~ "buzz",
  TRUE ~ as.character(x)
)
```

Даже если возвращаемым значением является `NA` следует использовать специальные типы `NA_real_`, `NA_character_`, `NA_integer_`, `NA_complex_`:
```{r}
case_when(
  x %% 35 == 0 ~ 35,
  x %% 5 == 0 ~ 5,
  x %% 7 == 0 ~ 7,
  TRUE ~ NA_real_
)
```

Данная функция может хорошо использоваться для создания новой факторной переменной
```{r}
starwars %>%
  select(name:mass, gender, species) %>%
  mutate(
    type = case_when(
      height > 200 | mass > 200 ~ "large",
      species == "Droid"        ~ "robot",
      TRUE                      ~  "other"
    )
  ) %>%
  head
```

#### coalesce
Пусть имеются два вектора. Допустим в первом векторе наличие значений `NA`. Функция `coalesce` заменяет все значения `NA` из первого вектора на значения из второго вектора, взятых из соответствующих позиций.
```{r}
x <- sample(c(1:5, NA, NA, NA))
coalesce(x, 0L)
```

```{r}
y <- c(1, 2, NA, NA, 5)
z <- c(NA, NA, 3, 4, 5)
coalesce(y, z)
```

#### cumall, cumany, cummean
Кумулятивные варианты для `all`, `any` и `mean`

#### desc
Меняет порядок сортировки на противоположный. (правда, на самом деле, умножает значение веткора на -1).

#### lead, lag
Функция `lead` производит сдвиг вектора влево, фунция `lag` - сдвиг вправо. Функции очень позелны в формировании столбцов, где текущее значение основывается на следующем или предыдущем значении из другого столбца. Величина сдвига опрделяется вторым параметром. По умолчанию - сдвиг на одну позицию.
```{r}
lead(1:10)
lag(1:10, 2)
#О полезном применении
x <- runif(5)
cbind(ahead = lead(x), x, behind = lag(x))
```
#### order_by

#### n 
Функция, которая используется часто в `summarise` для подсчета числа наблюдений, 

#### n_distinct
Возвращает число уникльных наблюдений
```{r}
n_distinct(rnorm(100000))
```

#### na_if
Сранивает значение двух аргументов. При совпадении значений возвращает `NA`.
```{r}
na_if(1:5, 5:1)
x <- c(1, -1, 0, 10)
100 / x
100 / na_if(x, 0)
```

#### near
Выполняет сравнение двух значений. Решает проблему со сравнением вещественных значений.
```{r}
sqrt(2) ^ 2 == 2
near(sqrt(2) ^ 2, 2)
```

#### row_number, min_rank, dense_rank, percent_rank, cume_dist
x <- c(5, 1, 3, 2, 2, NA)
```{r}
row_number(x)
min_rank(x)
dense_rank(x)
percent_rank(x)
cume_dist(x)
```

