---
title: "testthat"
author: "Притчин Иван"
date: '11 мая 2018 г '
output: html_document
---

Закомментированные строки кода вернут ошибку.

###Подключение библиотеки
```{r, message=FALSE}
library(testthat)
```

###Проверка ожидаемых значений
Для сравнения результата в некоторым значением используются функции `expect_lt(e)`, `expect_gt(e)`
```{r}
a <- 9
expect_lt(a, 10)
a <- 10
expect_lte(10, 10)
# a <- 11
# expect_lt(a, 10)
```

`expect_true`, `expect_false` - проверка на истину, ложь
```{r}
expect_true(2 == 2)
expect_false(2 != 2)
```

`expect_equal` допускает ошибки в точности вычислений, однако `expect_identical` не будет делать таких поправок
```{r}
expect_equal(sqrt(2) ^ 2, 2)
#expect_identical(sqrt(2) ^ 2, 2)
```

`expect_equavialent` оценивает только значение, наличие имён не влияет на сравнение
```{r}
a <- b <- 1:3
names(b) <- letters[1:3]
#expect_equal(a, b) - вернёт ошибку, так как подпись разные.
expect_equivalent(a, b)
```

`expect_setequal` проверяет сходство множеств в ответе
```{r}
expect_setequal(c(1,2,3,1), c(1,2,3))
#expect_setequal(c(1,2,3,1), c(1,2,3,4))
```

`expect_length` - проверка длины
```{r}
expect_length(1, 1)
expect_length(1:10, 10)
#expect_length(1:10, 1)
```

`expect_match` - проверка строки по регулярному выражению
```{r}
expect_match("Testing is fun", "f.n")
#expect_match("Testing is fun", "horrible")
```

`expect_names` - проверка имён
```{r}
x <- c(a = 1, b = 2, c = 3)
expect_named(x)
expect_named(x, c("a", "b", "c"))
#expect_named(x, NULL)
expect_named(x, c("B", "C", "A"), ignore.order = TRUE, ignore.case = TRUE)
```

`expect_is` - ожидаемый тип
```{r}
expect_is(1, "numeric")
a <- matrix(1:10, nrow = 5)
expect_is(a, "matrix")
expect_is(mtcars, "data.frame")
# альтернативный синтаксис
expect_true(is.data.frame(mtcars))
f <- factor("a")
expect_is(f, "factor")
expect_type(f, "integer")
```

`expext_null` - проверка на `null`
```{r}
expect_null(NULL)
```

Ожидание выводов `expect_output`, ошибок `expect_error`, сообщений `expect_message` или...тишины `expect_silent` (их отсутсвия)

##### Выводы
```{r}
str(mtcars)
expect_output(str(mtcars), "32 obs")
expect_output(str(mtcars), "11 variables")
expect_output(str(mtcars), "11 VARIABLES", ignore.case = TRUE)

f <- function(x) {
  if (x < 0) 
    message(".x. is already negative")
  -x
}
```

##### Сообщения
```{r}
expect_message(f(-1))
expect_message(f(-1), "already NEGATIVE", ignore.case = TRUE)
expect_message(f(-1), regexp = "NEG..I", ignore.case = TRUE)

expect_message(f(1), NA)
expect_message(f(-1), ".x.", fixed = TRUE)
expect_silent(f(1))
```

##### Предупреждения
```{r}
f <- function(x) {
  if (x < 0) warning(".x. is already negative")
  -x
}

f(-1)
expect_warning(f(-1))
expect_warning(f(-1), "already NEGATIVE", ignore.case = TRUE)
expect_warning(f(-1), regexp = "NEG..I", ignore.case = TRUE)

expect_warning(f(1), NA)
expect_warning(f(-1), ".x.", fixed = TRUE)
```

##### Ошибки
```{r}
f <- function() stop("My error!")
expect_error(f())
expect_error(f(), "My error!")
expect_error(f(), "my error!", ignore.case = TRUE)
```
